【裁判字號】    97,上易,1690
【裁判日期】    971016
【裁判案由】    詐欺
【裁判全文】
臺灣高等法院臺中分院刑事判決        97年度上易字第1690號
上  訴  人
即  被  告  丁○○
上列上訴人因詐欺案件，不服臺灣臺中地方法院97年度易字第
2654號中華民國97年8月19日第一審判決（起訴案號：臺灣臺中
地方法院檢察署97年度偵緝字第1389號，併案案號：同署97年度
偵字第15778號），提起上訴，本院判決如下：
    主    文
上訴駁回。
    犯罪事實
一、丁○○因缺錢花用，見報紙廣告欄上刊登借款之廣告，乃依
    報載電話與對方聯絡，對方要求借款不需證件，但需提供帳
    戶抵押，其明知金融帳戶存摺、提款卡、印章，在交易上係
    具有重要憑信之文件，且具有屬人性，其自可預見他人使用
    其所有之銀行存摺、提款卡、印章，可能用於詐欺取財等一
    般財產犯罪供被害人匯款再予提領之用，其提供帳戶雖無引
    發他人萌生犯罪之確信，但仍基於縱若有人持以犯罪，亦無
    違反其本意之幫助他人詐欺取財不確定犯意，而應允之，並
    於民國96年10月底某日，在臺中縣潭子鄉某處，將自己申辦
    之第一商業銀行豐原分行帳號00000000000號帳戶存摺、金
    融卡及印章，及其不知情之丈夫朱春維（原審誤載為朱春雄
    ）申辦之第七商業銀行（嗣合併入國泰世華商業銀行）帳號
    000000000000號帳戶之存摺、金融卡、印章等物，均併同帳
    戶密碼同時交付予姓名年籍不詳之詐欺集團成員，供其作為
    詐騙財物指定匯款之帳戶，以此方式幫助他人詐騙財物。嗣
    該詐欺集團成員收受上開存摺、提款卡及印章後，即為下列
    詐欺取財犯行：
  (一)於96年11月22日上午9時30分許，佯稱係電信局員工，以電
    話向丙○○佯稱：丙○○之證件遭人盜用以申辦行動電話門
    號，共計欠費新臺幣（下同）1萬5 千元，且涉嫌人頭帳戶
    洗錢，法院要凍結丙○○所有資金，若要使用資金，需依指
    示匯款至指定帳戶云云，致使丙○○誤信為真，遂依對方指
    示，於同日上午10時30分許，匯款18萬元至丁○○上開帳戶
    內，旋即遭人提領14 萬5 千元。丁○○嗣經發現受騙，報
    警處理。
  (二)於96年11月8日上午10時30分許，佯稱係何信南警官，以電
    話向乙○○○訛稱：乙○○○遭人冒用人頭戶，需接受調查
    云云，致使乙○○○陷於錯誤，依對方指示，於同日匯款70
    萬元至朱春維上開帳戶內，旋遭人提領一空。嗣經乙○○○
    發現受騙，報警處理。
二、案經臺中縣警察局豐原分局報請臺灣臺中地方法院檢察署檢
    察官偵查起訴暨併案審理。
    理    由
一、證據能力方面：被告以外之人於審判外之陳述，雖不符前4
    條之規定，而經當事人於審判程序同意作為證據，法院審酌
    該言詞陳述或書面陳述作成時之情況，認為適當者，亦得為
    證據；當事人、代理人或辯護人於法院調查證據時，知有第
    159條第1項不得為證據之情形，而未於言詞辯論終結前聲明
    異議者，視為有前項之同意，刑事訴訟法第159條之5定有明
    文。本案下列引為證據之證人陳述及書證，被告均不爭執其
    證據能力，且以之作為證據並無不當，依上揭法條之規定，
    自均有證據能力，先予敘明。
二、訊據上訴人即被告丁○○（下稱被告）於本院審理時為認罪
    之答辯，惟辯稱伊係家庭主婦，甚少與社會接觸，倘知對方
    有犯罪意圖，絕無將存摺交付之理，且伊未拿到任何錢云云
    。惟查上揭犯罪事實，業據被告丁○○於原審審理中坦承不
    諱，復分別於原審及本院審理時均為認罪之答辯（見原審卷
    宗第15 頁背面、第18頁背面、本院卷宗第15頁），核與被
    害人丙○○、乙○○○指訴及證人朱春維證述之情節相符，
    且有第一商業銀行存款存根聯，被告上開第一商業銀行豐原
    分行帳戶之開戶、基本資料及存提明細表，郵政跨行匯款申
    請書、國泰世華商業銀行潭子分行函附之朱春維上開帳戶之
    活期儲蓄存款明細資料表、存摺存款交易查詢、開戶資料在
    卷可稽，本件被告罪證明確，其犯行洵堪認定。
三、按刑法上之幫助犯，係對於犯罪與正犯有共同之認識，而以
    幫助之意思，對於正犯資以助力，而未參與實施犯罪之行為
    者而言（最高法院75年度臺上字第1509號、88年度臺上字第
    1270號判決意旨參照）。是如未參與實施犯罪構成要件之行
    為，且係出於幫助之意思提供助力，即屬幫助犯。查前揭真
    實姓名、年籍均不詳之人基於意圖為自己不法所有之犯意，
    以上述之方式，使上述被害人陷於錯誤，因而交付本人之財
    物，該不詳之成年人係犯刑法第339條第1項之詐欺取財罪。
    被告基於幫助詐欺之不確定故意，提供上開帳戶之存摺、金
    融卡、印章、密碼作為匯款專戶，幫助其集團成員等不詳姓
    名年籍者共同詐取被害人之款項，核被告所為，係犯刑法第
    30 條第1項前段、第339條第1項之幫助詐欺取財既遂罪。被
    告以一幫助詐欺行為，使詐欺集團成員詐取上開2名被害人
    之款項，係想像競合犯，應論以一罪，檢察官就被害人乙○○○被詐欺部分移送併案審理，因與起訴部分有裁判上不可
    分關係，自應併予審究。被告提供帳戶幫助他人犯詐欺取財
    罪，為從犯，本院衡其犯罪情節較正犯為輕，依刑法第30條
    第2項規定，按正犯之刑減輕之。至上揭詐欺集團成員等人
    ，為前開詐欺取財犯行，有犯意聯絡及行為分擔，固均為共
    同正犯，惟幫助犯係從犯，從屬正犯而成立，並非實施正犯
    ，當無「幫助共同」可言（司法院70廳刑一字第1104號函亦
    同此見解），附此敘明。
四、原審因依刑法第30條第1項前段、第339條第1項、第30條第2
    項等規定，審酌被告之素行，犯罪動機、犯後態度、所生危
    害等一切情狀，予以科處有期徒刑4月，並依刑法第41條第1
    項前段諭知易科罰金之折算標準，認事用法，核無違誤，量
    刑亦屬妥適。被告所執前詞提起上訴，自無理由，應予駁回
    。
據上論斷，應依刑事訴訟法第368條，判決如主文。
本案經檢察官甲○○到庭執行職務。
中    華    民    國    97    年    10    月    16    日
            刑事第七庭    審判長法  官  林  榮  龍
                                法  官  張  惠  立
                                法  官  鄭  永  玉
上列正本證明與原本無異。
不得上訴。
                                書記官    瑞  芳
中    華    民    國    97    年    10    月    16    日


司法院資訊處製作；財團法人民間司法改革基金會備份。
